臺灣高等法院臺中分院刑事判決　　　　 96年度上訴字第269號
上　訴　人　臺灣彰化地方法院檢察署檢察官
被　　　告　甲○○
　　　　　　　　　　（另案於臺灣彰化監獄執行中）
上列上訴人因被告毒品危害防制條例案件，不服臺灣彰化地方法
院95年度訴字第1626號中華民國95年11月23日第一審判決起訴案
號：臺灣彰化地方法院檢察署95年度毒偵字第3336號），提起上
訴，本院判決如下：
    主  文
上訴駁回。
    事  實及理  由
一、本案經本院審理結果，認第一審判決認事用法及量刑均無不
    當，應予維持，並引第一審判決書記載之事實、證據及理由
    。（如附件）
二、檢察官上訴意旨略以：被告另於九十五年十月八日下午三時
    許，在其住處施用毒品海洛因一次，經核與原審判決認定之
    犯行，在法律評價上各應屬包括一罪之集合犯，應併予審理
    等語。
三、按刑法第56條連續犯之規定業於94年1月7日修正公布刪除，
    並於95年7月1日施行，而依新法對於上開反覆實施犯罪模式
    之對應處置，除合於「接續犯」或「包括一罪」之情形外，
    則僅能依數罪併罰之規定個別處斷。又連續數行為而犯同一
    之罪名，部分之數行為，發生在新法施行前者，新法施行後
    ，該部分適用最有利於行為人之法律，若其中部分之一行為
    或數行為，發生在新法施行後者，該部分不能論以連續犯（
    最高法院95年第8次刑事庭會議決議意旨參照）。而依最高
    法院86年台上字第3295號判例意旨，數行為於同時同地或密
    切接近之時地實施，侵害同一之法益，各行為之獨立性極為
    薄弱，依一般社會健全觀念，在時間差距上，難以強行分開
    ，在刑法評價上，以視為數個舉動之接續施行，合為包括之
    一行為予以評價，較為合理，方屬接續犯之範疇，足見「接
    續犯」之成立，係以時、空密接性為前提要件，即透過對於
    同一法益之同種類侵害行為繼續不間斷之實行，業已稀釋個
    別行為之獨立性，致使刑法評價時將之視為單一、整體之犯
    罪行為，以符合社會一般人對於行為概念之認知，並與行為
    人之犯罪目的相互結合；至於學理上「包括一罪」概念中，
    與施用毒品之犯罪型態較有關聯者，應屬「集合犯」之態樣
    ，此即依一般社會通念，特定犯罪行為具有反覆實施之特性
    ，立法者於制定刑罰法律之初，亦已認知該種行為類型之反
    覆性，而有意藉由法條中客觀構成要件之行為要素，涵括上
    開具有反覆實施特性之數個犯罪行為，仍僅接受一次刑法之
    評價為已足；然施用毒品犯罪，或為零星偶一之施用，或長
    期不間斷的反覆施用，均有其可能性，是自難認立法者於制
    定刑罰法律之初，已認知施用毒品行為必屬具反覆性之犯罪
    ，且有意藉由法條中客觀構成要件之行為要素，涵括上開具
    有反覆實施特性之數個犯罪行為。況實務上最高法院歷來僅
    將專以觸犯該等法條之罪，為其日常生活之職業者之常業犯
    ，認為其性質上屬多數行為之集合犯，在法律上將之擬制為
    一罪（即學理上稱之實質上一罪）（最高法院92年台上字51
    15號判決、92年台上字第4959號判決、93年台上字第3609
    號判決、94年台上字第4567號判決），而本次刑法修正既依
    據「刑罰公平原則」之考量，刪除有關連續犯之規定，並將
    含有連續犯性質之常業犯一併全數刪除（參見刑法修正草案
    總說明），則再以集合犯之概念評價多數施用毒品之行為，
    即有不當，因此，多次施用毒品犯罪之行為，當無論以「集
    合犯」之餘地，此時則應回歸一般刑法上行為單、複數之認
    定，而予論罪科刑，較稱妥適。是檢察官認被告於九十五年
    十月八日施用毒品犯行與本案有一罪關係而請求併辦，自有
    誤會。本件上訴為無理由，應予駁回。
四、據上論斷，應依刑事訴訟法第三百六十八條、第三百七十三
    條，判決如主文。
本案經檢察官乙○○到庭執行職務。
中　　華　　民　　國　　96　　年　　2　　月　　14　　日
            刑事第四庭    審判長法　官  洪  耀  宗
                                法　官  江  德  千
                                法　官  劉  登  俊
上列正本證明與原本無異。
如不服本判決應於收受送達後十日內向本院提出上訴書狀，其未
敘述上訴之理由者並得於提起上訴後十日內向本院補提理由書（
均須按他造當人之人數附繕本）。
                                書記官  粘  銘  環
中　　華　　民　　國　　96　　年　　2 　　月　　14　　日
附件
臺灣彰化地方法院刑事判決　　　　　　　95年度訴字第1626號
公　訴　人　臺灣彰化地方法院檢察署檢察官
被　　　告　甲○○　男　40歲（民國○○年○○月○日生）
　　　　　　　　　　身分證統一編號：Ｚ000000000號
　　　　　　　　　　住彰化縣花壇鄉○○村○○路72號
                    （另案於臺灣彰化監獄執行中）
上列被告因違反毒品危害防制條例案件，經檢察官提起公訴（95
年度毒偵字第3336號），被告於準備程序為有罪之陳述，經本院
合議庭裁定本件由受命法官獨任進行簡式審判程序，判決如下：
    主  文
甲○○施用第一級毒品，累犯，處有期徒刑捌月。
    事  實
一、甲○○曾因竊盜案件，經本院以92年度易字第103號刑事判
    決判處有期徒刑8月確定，入監執行，業於民國93年3月23
    日執行完畢。又其前因施用毒品案件，經本院以91年度毒聲
    字第3017號裁定移送觀察、勒戒後，認無繼續施用毒品之傾
    向，於92年1月6日釋放；復因施用毒品案件，經本院以95年
    度訴字第857號刑事判決判處有期徒刑7月確定，現正執行中
    。詎其仍不知悔改，於觀察勒戒執行完畢釋放後5年內，復
    基於施用第一級毒品海洛因之犯意，於95年7月17日21時30
    分許，在其位於彰化縣花壇鄉○○村○○路72號之住所，以
    將第一級毒品海洛因摻入香煙內，點火加以吸食之方式，施
    用海洛因1次。嗣於95年7月21日20時45分許，經其同意，至
    彰化縣警察局彰化分局接受採尿檢驗，結果呈嗎啡陽性反應
    。
二、案經彰化縣警察局彰化分局報請臺灣彰化地方法院檢察署檢
    察官偵查起訴。
    理  由
一、查本件被告甲○○所犯係死刑、無期徒刑、最輕本刑為3年
    以上有期徒刑或高等法院管轄第一審案件以外之罪，並於本
    院行準備程序時就被訴事實為有罪之陳述，本院合議庭依刑
    事訴訟法第273條之1第1項規定，裁定改由受命法官獨任行
    簡式審判程序，先予敘明。
二、上揭事實，業據被告甲○○於警詢中及本院審理時坦承不諱
    ，其於95年7月21日為警查獲時所採取之尿液，經送鑑驗結
    果，確呈嗎啡陽性反應，此有應受尿液採驗人尿液檢體採集
    送驗紀錄表及詮昕科技股份有限公司於95年8月4日所出具之
    濫用藥物尿液檢驗報告各1紙附卷可稽，被告之自白確與事
    實相符，洵堪採信。再查，被告前因施用毒品案件，經送觀
    察、勒戒後，於92年1月6日釋放一情，有臺灣高等法院被告
    前案紀錄表在卷足憑，被告係於受觀察勒戒執行完畢釋放後
    ，5年內再犯毒品危害防制條例第10條第1項之罪，依同條例
    第23條第2項規定，應依法論科。綜上所述，本件事證明確
    ，被告前開犯行洵堪認定。
三、核被告所為，係犯毒品危害防制條例第10條第1項之施用第
    一級毒品罪。被告為施用毒品而持有第一級毒品，其持有之
    低度行為應為施用之高度行為所吸收，不另論罪。被告有事
    實欄所載之前科，於93年3月23日執行完畢之事實，有臺灣
    高等法院被告前案紀錄表附卷可稽，被告於受有期徒刑之執
    行完畢後，5年內故意再犯有期徒刑以上之罪，為累犯，應
    依刑法第47條第1項之規定，加重其刑。爰審酌被告前曾有
    施用毒品罪行，經送觀察勒戒後，猶不知悔改，再施用毒品
    ，戕害自身健康，惟其對他人權益之侵害仍屬有限，且坦承
    犯行等一切情狀，量處如主文所示之刑。
四、另公訴人95年度毒偵字第3851號移送併辦意旨書另以：被告
    於95年8月30日或其前3日內之某時點，在不詳處所，施用第
    一級毒品海洛因1次，嗣於95年8月30日，因其為毒品列管人
    口，至彰化縣警察局彰化分局接受採尿檢驗，結果呈嗎啡陽
    性反應。因施用毒品本身即具有成癮性，且施用行為本身即
    有反覆之性質，故被告多次密集施用第一級毒品海洛因之犯
    行，在法律評價上應屬於集合犯。是本件同一被告所涉施用
    第一級毒品海洛因之犯行，係屬實質上一罪，應移送本院併
    案審理等語。惟「集合犯」之態樣，係依一般社會通念，特
    定犯罪行為具有反覆實施之特性，而立法者於制定刑罰法律
    之初，亦已認知該種行為類型之反覆性，有意藉由法條中客
    觀構成要件之行為要素，涵括上開具有反覆實施特性之數個
    犯罪行為，僅受一次刑法之評價；然施用毒品犯罪，或為零
    星偶一之施用，或尚未成癮，自難認立法者於制定刑罰法律
    之初，已認知該種行為類型之反覆性，且有意藉由法條中客
    觀構成要件之行為要素，涵括上開具有反覆實施特性之數個
    犯罪行為。基此，多次施用毒品犯罪之行為，尚無論以「集
    合犯」之餘地。綜上，該部分犯行與本案業經起訴之施用海
    洛因犯行間，並無裁判上一罪之關係，無從併辦，該部分應
    退由檢察官另為適法之處理。
據上論斷，應依刑事訴訟法第273條之1第1項、第299條第1項前
段，毒品危害防制條例第10條第1項，刑法第11條前段、第47條
第1項，判決如主文。
本案經檢察官洪英丰到庭執行職務
中　　華　　民　　國　　95　　年　　11　　月　　23　　日
                  刑事第一庭    法      官  林欣苑
以上正本證明與原本無異。
如不服本判決，應於判決送達後十日內向本院提出上訴狀 (須附
繕本 )。
中　　華　　民　　國　　95　　年　　11　　月　　23　　日
                                書  記  官  詹國立
毒品危害防制條例第10條
施用第一級毒品者，處 6 月以上 5 年以下有期徒刑。
施用第二級毒品者，處 3 年以下有期徒刑。
